臺灣花蓮地方法院民事判決
109年度建簡上字第1號
上  訴  人
即被上訴人  龔彥明即玉光太陽能科技企業社

訴訟代理人  鄭敦宇律師
被  上訴人  
即  上訴人  日向綠能股份有限公司

法定代理人  龔郁盛  
訴訟代理人  紀岳良律師
上列當事人間請求給付工程款等事件，兩造對於民國109年10月2
9日本院玉里簡易庭108年度玉建簡字第2號第一審判決各自提起
上訴，上訴人日向綠能股份有限公司並為訴之追加，本院於111
年1月11日言詞辯論終結，判決如下：     
    主      文
原判決關於駁回日向綠能股份有限公司後開第二項之訴部分，及
訴訟費用之裁判均廢棄。
上開廢棄部分及日向綠能股份有限公司追加起訴部分，龔彥明即
玉光太陽能科技企業社應再給付日向綠能股份有限公司新臺幣16
5,000元，暨如附表所示之利息。
龔彥明即玉光太陽能科技企業社上訴駁回。
第一、二審訴訟費用及第二審追加訴訟費用均由龔彥明即玉光太
陽能科技企業社負擔。
    事實及理由
壹、程序方面：
    按在第二審為訴之變更或追加，非經他造同意，不得為之，
    但請求之基礎事實同一者，不在此限，民事訴訟法第436條
    之1第3項準用第446條第1項、第255條第1項第2款定有明文
    。本件上訴人即原審原告日向綠能股份有限公司（下稱日向
    公司）於原審主張，兩造於民國107年8月5日就花蓮縣○○鎮○
    ○段0000○○○段0000號等土地之太陽能光電廠之設置，簽訂工
    程合約書（下稱系爭契約），上訴人即原審被告龔彥明即玉
    光太陽能科技企業社（下稱玉光企業社）拒絕給價工程總價
    10%之工程款尾款新臺幣（下同）151,767元，日向公司並因
    而提起本件訴訟而支出律師費，遂依系爭契約法律關係請求
    玉光企業社給付上揭工程尾款及賠償律師費95,000元，共計
    246,767元（計算式：151,767＋95,000＝246,767）及其遲延
    利息。嗣日向公司於提起本件上訴時，復依系爭契約之約定
    ，追加請求玉光企業社給付日向公司第二審律師費70,000元
    及自上訴狀繕本送達翌日起至清償日止，按週年利率5%計算
    之利息（見本院卷第47頁）。經核日向公司前開追加之訴，
    其原因事實亦為系爭契約所生損害賠償，與日向公司於原審
    之請求基礎事實同一，核與前揭規定並無不合，應予准許。
貳、實體方面：
一、日向公司於原審主張：
  ㈠日向公司為專業太陽能發電設備規劃與施作廠商，玉光企業
    社於107年間商請日向公司代為規劃及施工坐落於花蓮縣○○
    鎮○○段0000○○○段0000○0000號之併聯型太陽能發電設備（發
    電躉售予台電），而發電系統主要部件以及土建（地基）與
    支架係由玉光企業社自行購買與架設，另日向公司提供所有
    太陽能設備建置、登記之相關文件予玉光企業社，由玉光企
    業社自行接洽辦理與台電及能源局之法定流程。兩造於107
    年8月5日就1132及1924號土地工程施作簽約（1928地號部分
    ，由玉光企業社合夥人，即訴外人逸光科技企業社郭儒哲出
    名簽約），最後確定之合約計價為兩大部分，太陽能電廠工
    程為實做工程發電量每Kf(千瓦）7,300元計價，工程總金額
    為1,517,670元，以及提供規劃、設計、諮詢之勞務費用共1
    36,500元。嗣日向公司即依約著手設計太陽能廠設計圖，以
    及備妥相關送審台電即能源局之資料；同年12月12日，台電
    核發備案函，日向公司待玉光企業社完成混凝土地基設施後
    ，於108年1月9日進場施作，108年1月30日將所有系統施作
    完工，嗣台電於108年3月28日完成電網擴張工程後，日向公
    司隨即於108年4月1日完成電表掛載及依玉光企業社指示更
    改缺失，並於同年4月2日完成驗收，玉光企業社並於同年4
    月22日取得台電併聯試運轉函，可回溯至掛表日開始計價售
    電，而玉光企業社亦將日向公司交付之太陽能設備登記申請
    資料寄給能源局申請，至此，日向公司已依約給付完畢。玉
    光企業社在工程建置期間，即有拖延工程款之情況，期間多
    次經日向公司催告才依約付款；工程完成後，玉光企業社應
    於108年4月16日前付尾款，玉光企業社就開始以其自備之太
    陽能設備有疑慮為由，表示擔心付錢之後日向公司就拒絕履
    行保固責任，一再拖延付款，日向公司遂於108年7月2日以
    烏日明道郵局1592號存證信函（下稱系爭存證信函），催告
    玉光企業社給付尾款151,767元，玉光企業社卻藉口拒絕付
    款，而玉光企業社自108年4月2日即開始售電予台電，計至
    同年8月份，1132與1924地號玉光企業社就獲益586,752元，
    顯示設備運作十分正常，獲利豐富，足認玉光企業社飾詞拒
    絕給付尾款，實非誠信。
  ㈡本件太陽能發電設備設置工程已於108年4月1日經台電掛電表
    ，日向公司即提出驗收要求，經玉光企業社要求改正後，日
    向公司人員亦處理至隔天，即108年4月2日始返回台中（因
    玉光企業社未提出書面，故無簽收），而玉光企業社亦未在
    14天內提出任何應改正請求，可證本件已告竣工且完成驗收
    ，玉光企業社最遲應於108年4月16日即應給付尾款151,767
    元，玉光企業社已陷於遲延給付。玉光企業社雖於108年7月
    29日以玉光00000000-0號函，回應日向公司催告給付尾款的
    存證信函，然觀該函內容難以閱讀理解，也無具體特定日向
    公司施工有何瑕疵，其中更載「目前主要是1928案場不斷出
    現問題在排除中」、「模組電池應該存在許多暗傷隱裂」，
    以非本案契約標的之空泛指摘，及其自行訂製之太陽能模組
    瑕疵拒絕付款，益見日向公司施工符合合約需求。況且玉光
    企業社定作太陽能發電設備之目的，即發電並躉售給台電收
    益。由1132與1924地號設備計至八月份總收益586,752元，
    可見系統設備運作正常，收入頗豐，足見玉光企業社並無任
    何拒絕付款之理由。
　㈢系爭契約第12條第4項，載明：甲方如未依本合約所定之「付
    款方式」如期付款，甲方除應賠償乙方所失利益及所生損害
    （包括但不限於罰金、罰款、和解金、損害賠償、訴訟費、
    乙方因此支出之律師費用等）」（註：條文中最末之甲方，
    應為乙方而屬誤繕）。本件工程已竣工，並經玉光企業社驗
    收且實際售電予台電。而玉光企業社依合約最晚應於108年4
    月16日給付尾款151,767元，玉光企業社迄今拒絕給付，自
    屬違約，日向公司因此委任律師支出訴訟費用至少70,000元
    ，至109年10月13日，共開八次庭，尚須加計25,000元出庭
    費用。
  ㈣系爭契約書內雖未載明定作人未於14個日曆天內完成驗收之
    效果為何。然如本案工作物完成後，定作人遽遲不配合驗收
    ，但本件太陽能發電設備工作物，事實上無法由日向公司排
    他管理，日向公司沒辦法透過拒絕交付工作物促使定作人驗
    收給付尾款。則系爭工作物完工後，玉光企業社不配合辦理
    驗收，實質效果即是玉光企業社使用設備獲利，往後如果在
    使用中產生自然損壞，反可以混為工作物瑕疵。則從契約履
    約風險、經濟分析角度，玉光企業社本在日向公司完工後，
    應儘速驗收，否則日向公司將承受重大不利益。是如玉光企
    業社有所遲延，相關不利益效果應由玉光企業社承擔，更不
    得拒絕給付尾款。基於契約風險、經濟分析角度出發之論點
    ，最高法院也認為驗收為定作人之協力義務（最高法院97年
    台上字第360號判決意旨參照），故定作人達反協力義務，
    應視為以不正方法，達反誠信原則阻止條件成就，類推適用
    民法第101條，應認為已完成驗收之要件（最高法院98年台
    上字第2098號判決、最高法院94台上字第1861號判決意旨參
    照）。玉光企業社一再爭執未完成驗收，然民間承攬工程，
    如非涉及金額巨大或大型企業涉入，通常工程具備的文件僅
    有「報價單、簡易契約，有時甚至連簡易契約都沒有，而是
    契約雙方就工程金額、項目及工期敲定後，即按照一般慣例
    履約，最後驗收為雙方會同口頭合意，反而具備詳細契約、
    制式驗收單是少數。兩造契約內容言明尾款10%必須等驗收
    完成，玉光企業社才有付款義務，換言之，日向公司不可能
    不要求驗收，而從玉光企業社至今所提抗辯暫不論真實與否
    ，然均屬物之瑕疵擔保層次，要與驗收無關，更不得執為拒
    付尾款之理由。
  ㈤108年4月2當天，玉光企業社未提出驗收文件，日向公司之工
    程人員基於人情信任，故與玉光企業社共同驗收工程，取得
    玉光企業社口頭確認後始離開，故兩造已完成驗收。再由系
    爭工程已經穩定發電獲利，且玉光企業社至今亦無提出驗收
    或瑕疵修補要求，益證兩造完成驗收。玉光企業社在工程建
    置期間，即有一再拖延工程款之情事，已如起訴述明。工程
    於108年4月20完工驗收後，玉光企業社一再藉詞拖延，甚至
    以其向他人購買之太陽能板品質問題，混淆為日向公司施工
    瑕疵，顯然無付款誠意，如日向公司又依工程合約書填寫工
    程保固切結書，開立總工程款10%之保固本票予玉光企業社
    ，無異於令日向公司先墊付資金而承受資金週轉壓力，並須
    承受玉光企業社飾詞行使本票之風險，日向公司爰行使同時
    履行抗辯，請求法院就尾款部分請求為對待給付之判決。
  ㈤並聲明：玉光企業社應給付日向公司246,767元，及其中221,
    767元應自起訴狀繕本送達翌日起迄清償日止，其餘25,000
    元則應自109年10月14日起迄清償日止，均按週年利率百分
    之5計算之利息。
二、玉光企業社於原審則以：
　㈠日向公司於系爭工程施工中，有諸多瑕疵，並未依約履行應
    盡之義務，玉光企業社自得依約請求日向公司賠償，並扣除
    應付之工程款。尤其，系爭工程並未完成驗收程序。日向公
    司如欲主張本件工程已完成驗收，應提出完成驗收之證明文
    件，殊不得徒以「因被告（即玉光企業社）未提出書面，故
    無簽收」，以及「被告（即玉光企業社）亦未在14天內提出
    任何應改正請求，可證本件已告竣工且完成驗收」為由，主
    張本件已告竣工且完成驗收。蓋若雙方如已完成驗收，應係
    日向公司提出書面由玉光企業社簽認，並非玉光企業社提出
    書面由日向公司簽收。再者，日向公司於起訴狀中亦自承中
    其工程於108年4月2日離開時要價上萬元之電焊機與「Makit
    a」工具機組並未帶回，因該電焊機與工具機組係供修補系
    爭工程瑕疵所需，更可證明該工程並未完成驗收，日向公司
    始未將該機具帶回。至於該工程設備已發電，姑不論玉光企
    業社並未有日向公司所稱之收益額，惟與工程是否完成驗收
    ，並無關連，附此說明。茲本件工程既未完成驗收，日向公
    司亦未將驗收過程發見之瑕疵加以改正完畢，自不得向玉光
    企業社請領尾款。何況，縱認日向公司得請領尾款，日向公
    司亦未依約填寫「工程保固切結書」並開立總工程款10%之
    「保固本票」交予玉光企業社。玉光企業社亦得主張同時履
    行抗辯，須日向公司履行上開義務時，玉光企業社始有給付
    尾款之義務，日向公司自不得遽向玉光企業社請求付款。
  ㈡有關系爭工程之瑕疵，計有下列各項：
    1.日向公司未實施螺絲緊固檢驗系爭契約第6條第1項約定：
      「完工同意配合甲方，3%抽檢螺絲緊固品質，未合格時10
      %>30%%>100%檢驗」，惟日向公司完全沒有配合執行檢驗
      。
    2.日向公司未以矽力康將螺絲密封保護系爭契約第6條第2項
      約定：「完工同意配合甲方3%抽檢螺絲緊固品質，未合格
      時10%>30%>100%檢驗，完成檢驗後才可以使用矽力康將螺
      絲密封保護。」惟日向公司就塑翼螺絲完全沒有做，其餘
      螺絲大部分沒有密封。
    3.日向公司未將管材使用填縫材密封以防鼠蟻系爭契約第6
      條第3項約定：「箱體與管材在配線施工完成後，應使用
      填縫材料密封，避免成為老鼠或螞蟻築巢位置。」惟日向
      公司施工之3個案場的錶箱內全部出現蟲屎，證明日向公
      司填縫不合格。
    4.甲方驗收不合格約定系爭契約第6條第6項(誤載為六）約
      定：「施工前由由甲、乙雙方至施工現場會勘確認施作方
      式及地點，乙方如未依圖說暨甲方規定施作經甲方驗收不
      合格時則乙方須無條件重新施作至符合甲方之規定為止。
      」惟日向公司施工之3個案場的東西拉桿施作位置不對，
      只修改1924案的一部分。另3個案場的錶箱支架、線槽支
      架及基礎不牢靠，且3個案場逆變器的網路線管，材質差
      無法長期抵抗紫外線及颱風的侵襲。
  ㈢依照合約規定，系爭工程之鋼構結構圖係由玉光企業社提供
    ，然因其就此毫無經驗，乃由日向公司提供技術指導，再由
    其繪製結構圖，完成後交給結構技師計算，經確認安全無虞
    予以合格簽證，而由日向公司按圖說施工。依該太陽光電板
    棚架結構計算說明書第4頁記載：「八.分析結果主構架：節
    點變位：經分析風載重造成構架節點最大變位為19.333mm，
    小於L/180=27.667mm。最大變位量=19.333<L/180=27.667mm
    。」但日向公司施工後，最大變位竟然大於27.667mm，依照
    系爭契約第6條之約定，日向公司須無條件重新施作至符合
    玉光企業社之規定為止。惟因日向公司拒絕，玉光企業社不
    得已乃於108年4月2日之後，自行購料雇工改善，足證日向
    公司並未依約完成施工，更未完成驗收。依系爭契約第10條
    就送件部分，約定由玉光企業社提供完整可製作台電送審之
    文件資料，日向公司在收到所有文件資料後，2週內完成台
    電送審文件製作，提供給日向公司自行送件。另證人許翔智
    陳稱配電部分，申請作業是玉光企業社自己申請云云，顯與
    約定不符。
  ㈣日向公司設計及施作之錶箱支架及逆變器基礎工程不牢靠，
    其中逆變器支架因自攻螺絲斷裂而倒塌，不久又出現此處地
    基下陷。玉光企業社擔心基礎不穩固，乃於108年4月2日之
    後自行雇工補強。由此可見，日向公司施作之工程顯有重大
    瑕疵，更無完成驗收之情事。
  ㈤日向公司請求玉光企業社給付其支出之律師費95,000元部分
    ，姑不論依系爭契約之明文記載，並未有玉光企業社應給付
    日向公司（即系爭契約所稱之乙方）支出之律師費之約定，
    而日向公司並不得請求玉光企業社給付尾款，正如前述，況
    玉光企業社亦未有依合約所定之「付款方式」如期付款之情
    事，故日向公司亦不得對玉光企業社有所請求。何況，本件
    日向公司起訴狀請求給付之尾款僅為151,767元，然請求給
    付之律師費用，與該尾款顯不相當，揆之最高法院一貫所採
    作法，核定律師酬金就此類案件，應不逾10,000元，可供為
    參酌之用。
　㈥並答辯聲明：日向公司之訴駁回。
三、原審斟酌兩造之攻擊、防禦方法後，為對待給付判決，即命
    玉光企業社應於日向公司交付「工程保固同意書」及「保固
    本票」（面額151,767元）之同時給付日向公司151,767元，
    並駁回日向公司有關律師費請求，同時就勝訴部分依職權宣
    告假執行及命玉光企業社於為日向公司預供擔保後得免為假
    執行。日向公司就原審不利部分不服提起上訴，並擴張請求
    第二審律師費70,000元，已如前揭壹、所述，其於上訴後補
    充：
  ㈠玉光企業社飾詞拒絕給付工程尾款，即屬違約而致生遲延與
    本件訴訟費用產生，自有給付之責，原審適用法令違誤，依
    系爭契約第10條第3、4點驗收期限與第12條第4點違約處理
    之規定，如無法院判決介入，兩造私人間工程尾款之給付，
    必須玉光企業社確認日向公司已完成驗收，日向公司才得以
    附上「工程保固同意書」及總工程款10%之「保固本票」請
    領工程尾款，故如玉光企業社否認工程通過驗收，根本不生
    後續「工程保固同意書」及總工程款10%之「保固本票」之
    義務，而如玉光企業社未如期付款致生訴訟，應賠償日向公
    司因訴訟所支出包括律師費之一切費用。而系爭工程已於10
    8年4月2日完成驗收，日向公司並於同年7月2日以系爭存證
    信函催告玉光企業社給付工程尾款，玉光企業社於同年月29
    日回函表示系爭工程有瑕疵等問題，明確拒絕給付尾款，又
    於原審抗辯「驗收未完成」而拒絕付款，僅是備位表示如果
    法院認定驗收完成，則有同時履行抗辯，以上可見玉光企業
    社自始就不願給付尾款，既然原審肯認工程完成驗收，則玉
    光企業社當然有違約之責，而日向公司既然無法請領工程尾
    款，何來同時履行義務？又怎可能無端交付「工程保固同意
    書」及總工程款10%之「保固本票」？
　㈡依系爭契約，台電掛表後日向公司已派員前往工地請求驗收
    ，並由玉光企業社指示改正缺失，在現場由其同意完成驗收
    程序；再者14個日曆天後，亦即108年4月16日前，玉光企業
    社也未有任何驗收缺收要求改正之表示，則當然完成驗收，
    反觀玉光企業社迄今完全未證明有何驗收不完成之反對意思
    ，遑論玉光企業社已享有售電利益迄今；況且玉光企業社所
    稱之瑕疵情事，不論真實與否，均屬「瑕疵」而非驗收完成
    與否。
　㈢本案同一批的工程即玉城段1928地號部分，已經本院110度玉
    建簡字第1號於110年10月29日判對造玉光企業社應給付該案
    之百分之10尾款及委任律師費用，益徵玉光企業社係藉故拒
    絕給付本件尾款。
  ㈤並為上訴聲明：如主文第1至3項所示。
四、玉光企業社於上訴後補充：　
　㈠兩造約定請領尾款之條件依系爭契約第10條工程期限之規定
    ，應為：（1)台電掛錶完成後，乙方（即日向公司）得向曱
    方（即玉光企業社）提出工程驗收；（2)曱方於收到乙方工
    程驗收申請後，應於14個日曆天内完成驗收；（3)驗收所見
    缺失乙方須改正完畢。玉光企業社否認日向公司「完成工作
    」，自應由日向公司就上開「完成工作」「提出工程驗收」
    、「完成驗收」、「缺失改正完畢」等有利於己之事實負舉
    證之責。原審只用日向公司在工地現場負責人及工程師二位
    證人之證詞就認定完成驗收，殊有「自為己證（即應驗收之
    人，自己證明驗收完成）」及「高度利害關係（即被檢驗缺
    失改正之人，自己證明完成缺失改正）」之情形，違反證據
    法則或僅有薄弱證明力，已非全無可議。又兩造使用通訊軟
    體LINE群組作為其聯絡方法，玉光企業社前於108年3月26日
    提出缺失收尾清單，均為系爭契約之施作範圍，日向公司於
    同年4月1日前來工地現場與臺灣電力公司僅行配電作業，但
    當日電錶無法運作，自難認完成掛錶，日向公司雖於隔日前
    來工地現場，但未完成缺失改善即片面停止聯絡往來，遺留
    各項工程缺失，揆之社會經驗法則及工程慣例，自應無可能
    完成驗收，則自始未曾提出工程驗收，現場亦無進行任何工
    程驗收，既不合系爭契約前揭兩造特別約定之尾款給付條件
    ，自不得請求玉光企業社給付尾款，始符合誠信原則及公平
    原則，原審之認定顯然不合卷內證據及社會經驗法則。另玉
    光企業社於108年3月26日驗收前向日向公司提出18項缺失亦
    未得改善（見本院卷第113-117頁），日向公司並無爭議，
    也表示有收到，原審證人所述「完成缺失改正」云云，顯與
    客觀事證不符。
　㈡並為上訴聲明：1.原判決不利於玉光企業社部分廢棄；2.日
    向公司第一審之訴駁回。就日向公司第二審追加之訴，則為
    答辯聲明：追加之訴駁回。 　　
五、兩造不爭執之事項（見本院卷第370-371頁）：
  ㈠兩造於107年8月5日簽立系爭契約，約定由日向公司承攬玉光
    企業社系爭光電廠工程，工作項目包括太陽能支架組立、太
    陽能模組安裝、太陽能系爭配電、新設變電所建置工程及其
    他諸如廢棄物清運等，報酬依照台電公司核准掛錶容量，實
    作實算計價，每KW(千瓦）7,300元（營業稅外加），工程款
    分為5期給付（進場施作30%、支架模組安裝完成10%、配電
    系統安裝完成40%、台電送電完成10%、驗收完成10%）。玉
    光企業社除尾款即上述驗收完成10%之金額151,767元（含稅
    金額，下稱系爭工程尾款），尚未給付日向公司外，其餘各
    期工程款業已給付完畢。
  ㈡台電公司於108年3月28日將電網擴張連接至系爭光電廠，108
    年4月1日向公司完成電表掛載，108年4月22日玉光企業社取
    得台電公司併聯試運轉函，台電公司並回溯至108年4月1日
    開始計算玉光企業社售電之電費。
  ㈢訴外人即日向公司員工許翔智、蔡汶修等人於108年4月1日為
    系爭光電廠掛電表，於108年4月2日收工離去。
  ㈣日向公司於108年7月2日以系爭存證信函催告玉光企業社給付
    系爭工程尾款151,767元。
  ㈤系爭光電廠自108年4月2日起至108年8月份售電予台電公司，
    已收款586,752元。
  ㈥系爭契約第12條第2點，約定未違約之一方得向違約之一方請
    求民事損害賠償，包括因而進行民事、刑事及行政程序所支
    出之訴訟費用及律師費等一切費用。
　㈦系爭契約的第13條第3點至第4點約定：「驗收期限：台電掛
    表完成後，乙方(原告)得向甲方(被告)提出工程驗收，甲方
    於收到乙方工程驗收申請後，應於14個日曆天內完成驗收，
    驗收所見缺失乙方須改正完畢後方可請領尾款。」、「驗收
    完成：乙方請領尾款時需填寫『工程保固切結書』，並開立總
    工程款10%之『保固本票』交予甲方，於保固期滿退還乙方。
    」。
六、爭點之所在：
　㈠系爭工程請領尾款條件是否包括缺失改正？系爭工程是否已
    完成驗收？
  ㈡日向公司請求玉光企業社給付系爭工程尾款，及本件民事訴
    訟第一審、第二審律師委任費用，是否有理由 ？　　　　
七、本院之判斷：
  ㈠本件日向公司應於改正驗收程序中所見缺失，始得請領工程
    尾款，惟日向公司業已完成驗收及驗收程序中所見缺失之改
    正程序，而得請求尾款。
　　⒈兩造於107年8月5日簽立系爭契約，約定由日向公司承攬玉
      光企業社系爭光電廠工程，工作項目包括太陽能支架組立
      、太陽能模組安裝、太陽能系爭配電、新設變電所建置工
      程及其他諸如廢棄物清運等，報酬依照臺灣電力股份有限
      公司（下稱台電公司）核准掛錶容量，實作實算計價，每
      KW(千瓦）7,300元（營業稅外加），工程款分為5期給付
      （進場施作30%、支架模組安裝完成10%、配電系統安裝完
      成40%、台電送電完成10%、驗收完成10%）。玉光企業社
      除尾款即上述驗收完成10%之金額151,767元（含稅金額，
      下稱系爭工程尾款），尚未給付日向公司外，其餘各期工
      程款業已給付完畢。又系爭契約的第13條第3點至第4點約
      定：「驗收期限：台電掛表完成後，乙方(原告)得向甲方
      (被告)提出工程驗收，甲方於收到乙方工程驗收申請後，
      應於14個日曆天內完成驗收，驗收所見缺失乙方須改正完
      畢後方可請領尾款。」、「驗收完成：乙方請領尾款時需
      填寫『工程保固切結書』，並開立總工程款10%之『保固本票
      』交予甲方，於保固期滿退還乙方。」，已如前揭五、㈠、
      ㈦所述。
　　⒉查台電公司於108年3月28日將電網擴張連接至系爭光電廠
      ，訴外人即日向公司員工許翔智、蔡汶修等人於108年4月
      1日為系爭光電廠掛電表載，於108年4月2日收工離去，於
      108年4月22日玉光企業社取得台電公司併聯試運轉函，台
      電公司並回溯至108年4月1日開始計算玉光企業社售電之
      電費；日向公司於108年7月2日以系爭存證信函催告玉光
      企業社給付系爭工程尾款151,767元；而系爭光電廠自108
      年4月2日起至108年8月份售電予台電公司，已收款586,75
      2元等情，已如前揭五、㈡至㈤所述，足認台電掛表完成後
      ，日向公司於108年4月1日曾派員配合驗收，並於逾14個
      日曆天之驗收期間後，始向玉光企業社催討系爭工程尾款
      ，並於催討無著後，於108年7月2日寄發系爭存證信函催
      討欠款。參酌系爭契約並未約定驗收程序需以「書面」為
      之，及日向公司於前揭驗收程序後，即持續使用設備發電
      轉售台電公司，自108年4月2日起至108年8月份已收款586
      ,752元，倘未完成驗收，理應命日向公司修補瑕疵完成驗
      收後，再行發電轉售，以避免在未完成驗情形下，生設備
      使用損害及瑕疵歸屬等爭執。綜上，自堪認系爭工程業已
      完成驗收程序。
　　⒊雖玉光企業社以其曾於108年3月29日於系爭工程LINE群組
      內表示缺失，足認玉光企業社於驗收前卻曾對日向公司為
      系爭工程改善之請求等語(見本院卷第119頁）。然審酌上
      揭LINE群組內之內容發送的時間為108年3月29日，係在台
      電公司於108年3月28日將電網擴張連接至系爭光電廠之翌
      日，惟許翔智、蔡汶修等人於108年4月1日為系爭光電廠
      掛電表載，於108年4月2日收工離去後，玉光企業社並未
      再向日向企業社主張驗收缺失未改善，嗣於108年4月22日
      玉光企業社取得台電公司併聯試運轉函，並開始發電營利
      等情，堪認日向公司業於驗收時改正缺失。再參以本件玉
      光企業社係在日向公司於108年7月2日以系爭存證信函催
      告給付工程尾款後，始於108年7月29日回函表示系爭工程
      有瑕疵，惟此時距玉光企業社於108年4月間開始發電營利
      已歷數月等情，是玉光企業社於日向公司請求給付尾款後
      ，始主張未完成驗收云云，自難逕為採信。
　　⒋玉光企業社雖抗辯驗收尚未完成云云，惟查本件合約關於
      驗收，不僅為定作人即玉光企業社之契約上權利，亦為契
      約上之義務，亦即玉光企業社負有於14日台電掛錶完成後
      14個日曆天內完成驗收之協力義務，本件日向公司既已請
      求玉光企業社驗收，並派員至工地現場在玉光企業社之指
      示下改正工作缺失，玉光企業社如仍認有瑕疵必須改正者
      ，亦應於上述14天的期限內向日向公司提出改正請求，否
      則即應視同承認驗收工作完成，即應負有給付工程報酬尾
      款之義務，而日後如有發現瑕疵者，係屬保固責任方面之
      問題，與驗收完成與否無關。從而，玉光企業社主張系爭
      工程現存有諸多瑕疵等語，核屬系爭契約之保固責任或瑕
      疵擔保問題，無礙日向公司本件請求尾款之權利。
　　⒌綜上，日向公司業已完成驗收及驗收程序中所見缺失之改
      正程序，得請求被告給付系爭工程尾款。
  ㈡日向公司上訴及追加均有理由。　　
　　⒈系爭契約的第12條第2點，約定未違約之一方得向違約之一
      方請求民事損害賠償，包括因而進行民事、刑事及行政程
      序所支出之訴訟費用及律師費等一切費用；而日向公司曾
      108年7月2日以系爭存證信函催告玉光企業社給付系爭工
      程尾款151,767元，惟為玉光企業社所拒，致生本件訴訟
      ，已如前揭五、㈣、㈥所述。足認玉光企業社已明示拒絕給
      付，依交易常情，玉光企業社既未應日向企業社所請同意
      交付尾款，日向公司自無從於收受尾款同時一併提出「工
      程保固同意書」及「保固本票」予玉光企業社之可能。從
      而，原審判決以原告未提出請領尾款時所需提出之「工程
      保固同意書」及「保固本票」為由，而駁回日向公司此部
      分請求，自有不當，應予廢棄。
　　⒉查日向公司與紀岳良律師因本件訴訟，分別於108年8月15
      日、109年11月13日簽立委任契約書，委任紀岳良律師擔
      任本件第一、二審之訴訟代理人，雙方約定第一、二審之
      酬金分別為70,000元，並於第9條特約條款約定自第4次庭
      期起（含調解），每次庭期日向公司應於開庭前給付5,00
      0元等情，有契約書2紙可證(見原審卷第87頁、本院卷第4
      9頁），其約定之報酬數額亦符合一般民事案件委任律師
      為訴訟代理人之交易行情。而本件第一審包含調解期日、
      審判期日及勘驗期日，紀岳良律師共代理日向公司出庭8
      次，有原審卷可參，是日向公司請求第一審律師費70,000
      元及自第4次庭期起之律師出庭費25,000元（計算式：5,0
      00×(8-3)＝25,000），及第二審律師費70,000元，自屬有
      據。
　　⒊按給付無確定期限者，債務人於債權人得請求給付時，經
      其催告而未為給付，自受催告時起，負遲延責任。其經債
      權人起訴而送達訴狀，與催告有同一之效力，民法第229
      條第2項定有明文。又遲延之債務，以支付金錢為標的者
      ，債權人得請求依法定利率計算之遲延利息。但約定利率
      較高者，仍從其約定利率；而應付利息之債務，其利率未
      經約定，亦無法律可據者，週年利率為百分之5，亦為同
      法第233條第1項及第203條所明定。本件原告請求被告給
      付上開金額，並未定有給付之期限。而原審之起訴狀繕本
      係於108年9月6日寄存於被告住所地之玉里派出所，有卷
      附送達證書可憑（原審卷第103頁），經10日（即自108年
      9月17日）發生送達效力，是原告請求自起訴狀繕本送達
      翌日即108年9月18日起至清償日止，按週年利率百分之5
      計算原審律師費70,000元之利息，自屬有理；另原審審自
      第4次庭期起之律師出庭費，既係依次產生之費用，原告
      主張以原審最後言詞辯論期日翌日即109年10月14日起算
      此前所有律師出庭費之遲延利息，亦屬有據。至本件（即
      第二審）之起訴狀繕本係於109年11月26日送達玉光企業
      社，有卷附送達證書可憑（本院卷第53頁），是原告請求
      自起訴狀繕本送達翌日即109年11月27日起至清償日止，
      按週年利率百分之5計算本件律師費70,000元之遲延利息
      ，亦為可採。
  ㈢玉光企業社之上訴為無理由。
　　查本件日向企業社得於交付「工程保固同意書」及「保固本
    票」（面額151,767元）之同時，請求玉光企業社給付系爭
    工程尾款151,767元，已如上揭㈠所述。從而，原審為相同內
    容之對待給付判決，自屬有據，玉光企業社提起上訴求為廢
    棄，為無理由，應予駁回。
八、綜上所述，日向公司之上訴及追加均有理由，玉光企業社之
    上訴為無理由，爰判決如主文第1至3項所示。　　　
九、本件事證已臻明確，兩造其餘之攻擊或防禦方法及所提之證
    據，經本院斟酌後，認為均不足以影響本判決之結果，爰不
    逐一論列，附此敘明。　　　
十、訴訟費用負擔之依據：民事訴訟法第78條。
中　　華　　民　　國　　111 　年　　2 　　月　　11　　日
                  民事第一庭  審判長法　官　范坤棠
                                    法　官  鍾志雄
                                    法　官　李立青
上列正本係照原本作成。
本判決不得上訴。
中　　華　　民　　國　　111 　年　　2 　　月　　11　　日
                                    書記官  洪美雪
附表：
編號 律師費 金  額 (新臺幣) 利            息 1 第一審 70,000元 自108年9月18日起至清償之日止，按週年利率5%計算之利息。   25,000元 (第4次至第8次庭期起之出庭費) 自109年10月14日起至清償之日止，按週年利率5%計算之利息。 2 第二審 70,000元 自109年11月27日起至清償之日止，按週年利率5%計算之利息。